臺灣高等法院高雄分院刑事裁定
111年度毒抗字第177號
抗  告  人  
即  被  告  江國泰




上列抗告人因聲請強制戒治案件，不服臺灣高雄地方法院中華民
國111年4月19日裁定(111年度毒聲字第312號)，提起抗告，本院
裁定如下：
    主  文
抗告駁回。
    理  由
一、原裁定意旨略以：抗告人即被告江國泰（下稱被告）因施用
    第二級毒品，前經原審以110年度毒聲字第891號裁定令入勒
    戒處所觀察、勒戒後，仍有繼續施用毒品傾向，此有卷附前
    開刑事裁定、法務部○○○○○○○○民國111年3月29日高戒所衛字
    第11110001940號函暨所附有無繼續施用毒品傾向證明書及
    有無繼續施用毒品傾向評估標準紀錄表各1份在卷可佐。是
    以，檢察官聲請裁定令被告入勒戒處所強制戒治，核與規定
    相符，應予准許。爰依毒品危害防制條例第20條第2項規定
    ，裁定被告令入戒治處所強制戒治，其期間為6個月以上，
    至無繼續強制戒治之必要為止，但最長期間不得逾1年等語
    。
二、本件抗告意旨略以：被告於觀察勒戒期間表現尚可，並深感
    悔過，實無強制戒治之必要，請能撤銷原裁定云云。
三、按犯毒品危害防制條例第10條之罪者，檢察官應聲請法院裁
    定，令被告入勒戒處所觀察、勒戒，其期間不得逾2月。觀
    察、勒戒後，檢察官依據勒戒處所之陳報，認受觀察、勒戒
    人無繼續施用毒品傾向者，應即釋放，並為不起訴之處分；
    認受觀察、勒戒人有繼續施用毒品傾向者，檢察官應聲請法
    院裁定令入戒治處所強制戒治，其期間為6個月以上，至無
    繼續強制戒治之必要為止，但最長不得逾1年，毒品危害防
    制條例第20條第1項、第2項定有明文。是檢察官依據勒戒處
    所之陳報，認受觀察、勒戒人有繼續施用毒品傾向者，應聲
    請法院裁定令入戒治處所強制戒治，此乃戒絕毒癮之法定程
    序。
四、再按有無繼續施用傾向之判斷準則以「前科紀錄與行為表現
    」、「臨床評估」、「社會穩定度」為評估之依據。查被告
    因施用第二級毒品，前經原審以110年度毒聲字第891號裁定
    令入勒戒處所觀察、勒戒後，據法務部○○○○○○○○附設勒戒處
    所依照法務部110年3月26日法矯字第11006001760號函修正
    頒布內容製作之「有無繼續施用毒品傾向評估標準紀錄表」
    及「有無繼續施用毒品傾向證明書」所示，本件評分結果為
    ：前科紀錄與行為表現42分、臨床評估26分、社會穩定度0
    分，總分68分（靜態因子62分、動態因子6分），綜合判斷
    為「有繼續施用毒品傾向」，此有卷附前開刑事裁定、法務
    部○○○○○○○○民國111年3月29日高戒所衛字第11110001940號
    函暨所附有無繼續施用毒品傾向證明書及有無繼續施用毒品
    傾向評估標準紀錄表各1份在卷可佐。被告適用修正後之「
    有無繼續施用毒品傾向評估標準評分說明手冊」、「有無繼
    續施用毒品傾向評估標準紀錄表」綜合判斷之結果，為「有
    」繼續施用毒品傾向，且係該所相關專業知識經驗人士，於
    被告觀察、勒戒期間，依其本職學識就被告之前科紀錄及行
    為表現、臨床評估及社會穩定度等因素所為之綜合判斷，具
    有科學驗證所得之結論，且由形式上觀察，並無擅斷或濫權
    等明顯不當之情事，法院宜予尊重其行政職權之行使及專業
    之判斷。再者，毒品危害防制條例規定強制戒治之目的，既
    係針對因施用毒品成癮者，此處尚非僅指身癮者，心癮者尤
    其為甚，其難以戒絕斷癮，致再犯率偏高，故有持續收容於
    戒治處所施以強制戒治之必要，是該條例第20條第2項關於
    強制戒治之規定，係屬強制規定，只要觀察、勒戒後，經評
    定受觀察、勒戒人有繼續施用毒品傾向者，檢察官即應聲請
    法院裁定受觀察、勒戒者令入戒治處所強制戒治，其中並無
    任何例外規定。且毒品危害防制條例所規定之觀察、勒戒或
    強制戒治處分，其立法意旨在幫助施用毒品者戒除毒癮，該
    處分之性質非為懲戒行為人，而係為消滅受處分人再次施用
    毒品之危險性，目的係在戒除行為人施用毒品身癮及心癮之
    措施，故觀察、勒戒之執行，其重點在「評估」應否受強制
    治療之可能性，並依其結果有不起訴處分或免刑之優遇，亦
    係提供被告改過自新之機會。是以，原審法院執法務部○○○○
    ○○○○附勒戒所以修正後「有無繼續施用毒品傾向評估標準評
    分說明手冊」、「有無繼續施用毒品傾向評估標準紀錄表」
    之評分結果，裁定被告令入戒治處所施以強制戒治，自屬有
    據。
五、綜上所述，原審因而依檢察官之聲請，適用毒品危害防制條
    例第20條第2項後段之規定，裁定令入戒治處所施以強制戒
    治，其期間為6個月以上，至無繼續強制戒治之必要為止，
    但最長不得逾1年，經核並無不合。被告執上開情詞提起抗
    告，為無理由，應予駁回。
據上論結，應依刑事訴訟法第412 條，裁定如主文。
中　　華　　民　　國　　111 　年　　5 　　月　　11　　日
                  刑事第六庭    審判長法  官  李政庭
                                      法  官  施柏宏
                                      法  官  王光照
以上正本證明與原本無異。
不得再抗告。
中　　華　　民　　國　　111 　年　　5 　　月　　11　　日
                                      書記官  周青玉